臺灣彰化地方法院刑事判決
109年度訴字第634號
公  訴  人  臺灣彰化地方檢察署檢察官
被      告  蘇和苗



上列被告因違反毒品危害防制條例案件，經檢察官提起公訴(109
年度毒偵字第276號、第470號)，本院判決如下： 
    主    文
甲○○施用第一級毒品，共貳罪，均累犯，均免刑。
扣案之第一級毒品海洛因參包（驗餘淨重分別為零點貳零公克、
零點貳伍公克、零點參柒捌壹公克，含包裝袋參只）、第二級毒
品甲基安非他命肆包（驗餘淨重分別為零點捌參貳捌公克、貳點
捌參柒捌公克、貳點玖伍零柒公克、參點貳玖肆壹公克，含包裝
袋肆只），均沒收銷毀；扣案之塑膠鏟管貳支均沒收。
    犯罪事實
一、甲○○基於施用第一級毒品海洛因及第二級毒品甲基安非他命
    之犯意，分別於：
　㈠民國109年3月4日下午8時許，在彰化縣○○鎮○○路台塑加油站
    廁所內，以將第一級毒品海洛因及第二級毒品甲基安非他命
    混合置於玻璃球內點火燒烤後吸食所產生煙霧之方式，同時
    施用第一級毒品海洛因及第二級毒品甲基安非他命1次。嗣
    因另案遭通緝，於同年月5日下午3時30分許，在彰化縣○○鄉
    ○○路0段0號前為警緝獲，並實施附帶搜索而扣得第一級毒品
    海洛因2包（驗餘淨重分別為0.20公克、0.25公克）、第二
    級毒品甲基安非他命4包（驗餘淨重分別為0.8328公克、2.8
    378公克、2.9507公克、3.2941公克）及塑膠鏟管2支等物。
    嗣經警採集其尿液送驗，結果嗎啡、可待因、安非他命、甲
    基安非他命均呈陽性反應。
  ㈡同年4月14日凌晨0時許，在位於彰化縣○○鎮○○路○段000巷00
    弄00號居處，以將第一級毒品海洛因及第二級毒品甲基安非
    他命混合置於玻璃球內點火燒烤後吸食所產生煙霧之方式，
    同時施用第一級毒品海洛因及第二級毒品甲基安非他命1次
    。嗣經警於同日下午2時40分許，持本院核發之搜索票，在
    上址執行搜索，扣得第一級毒品海洛因1包（驗餘淨重為0.3
    781公克）。嗣經警採集其尿液送驗，結果安非他命類、海
    洛因、鴉片代謝物均呈陽性反應，而查悉上情。
二、案經彰化縣警察局田中分局及員林分局報告臺灣彰化地方檢
    察署檢察官偵查起訴。
    理    由
一、認定犯罪事實所憑之證據及理由 
    上開犯罪事實，業據被告甲○○於警詢、偵訊、本院審理時均
    坦承不諱。又被告於①109年3月5日下午4時30分許為警採集
    之尿液，經送詮昕科技股份有限公司檢驗後，嗎啡、可待因
    、安非他命、甲基安非他命均呈陽性反應，有勘察採證同意
    書、彰化縣警察局委託檢驗尿液代號與真實姓名對照認證單
    、應受尿液送驗人尿液檢體採集送驗紀錄及該公司同年月24
    日濫用藥物尿液檢驗報告（見109年度毒偵字第276號偵卷【
    下稱276卷】第17頁、第18頁、第55頁、第56頁）在卷可證
    ，並有扣案第一級毒品海洛因2包（驗餘淨重分別為0.20公
    克、0.25公克）、第二級毒品甲基安非他命4包（驗餘淨重
    分別為0.8328公克、2.8378公克、2.9507公克、3.2941公克
    ）及塑膠鏟管2支可佐；②同年4月14日下午4時46分許為警採
    集之尿液，經送立人醫事檢驗所檢驗後，安非他命類、海洛
    因、鴉片代謝物均呈陽性反應，有彰化縣警察局員林分局委
    託檢驗尿液代號與真實姓名對照認證單及該所同年5月1日濫
    用藥物尿液檢驗報告（見109年度毒偵字第470號偵卷【下稱
    470卷】第25頁、第54頁）存卷可憑，並有扣案第一級毒品
    海洛因1包（驗餘淨重為0.3781公克）可佐。足認被告上開
    任意性之自白核與事實相符，可以採信，是被告2次施用第
    一級毒品及第二級毒品之犯行，均可認定。
 二、論罪部分
　㈠按海洛因、甲基安非他命係毒品危害防制條例第2條第2項第1
    款、第2款所明定之第一級、第二級毒品，不得非法持有、
    施用。核被告所為，均係犯違反毒品危害防制條例第10條第
    1項之施用第一級毒品罪及同條第2項之施用第二級毒品罪。
    其為供己施用之目的而持有海洛因、甲基安非他命之低度行
    為，應為施用之高度行為所吸收，均不另論罪。又被告各以
    單一行為同時施用第一級毒品海洛因及第二級毒品甲基安非
    他命，乃一行為觸犯2個相異之罪名，皆為想像競合犯，均
    應從較重之施用第一級毒品罪論處。被告所為上開2罪間，
    犯意各別，行為互殊，核無實質上一罪或裁判上一罪之關係
    ，為實質上數罪關係，應予分論併罰。
  ㈡累犯部分　
　　被告前於民國103年間，因①違反毒品危害防制條例案件，經
    本院以103年度訴字第372號判決判處有期徒刑8月確定；②違
    反毒品危害防制條例案件，經本院以103年度審訴字第115號
    判決判處有期徒刑10月確定；③違反毒品危害防制條例案件
    ，經本院以103年度審訴字第154號判決判處有期徒刑10月確
    定，上開①至③所宣示之有期徒刑，經本院以104年度聲字第3
    93號裁定應執行有期徒刑2年1月確定；④違反毒品危害防制
    條例案件，經本院以103年度審訴字第296號判決判處有期徒
    刑8月確定；⑤違反毒品危害防制條例案件，經本院以104年
    度審訴字第68號判決判處有期徒刑8月確定，上開④⑤所宣示
    之有期徒刑，經本院以104年度聲字第899號裁定應執行有期
    徒刑1年2月確定，並與上述所定應執行之有期徒刑接續執行
    ，於106年11月23日縮短刑期假釋出監付保護管束，至107年
    1月19日縮短刑期假釋期滿未經撤銷，以已執行論等情，有
    臺灣高等法院被告前案紀錄表在卷可佐。其於上開有期徒刑
    執行完畢後，5年以內故意再犯本案有期徒刑以上之各罪，
    符合刑法第47條第1項累犯規定，審酌被告於上開前案刑期
    執行完畢後，又再犯本案各罪，前後所涉犯罪類型均相同，
    顯見前罪之徒刑執行並無顯著成效，且前有多次違反毒品危
    害防制條例案件經法院科刑之紀錄，足認其對刑罰反應力薄
    弱，而認本案不因累犯之加重致被告所受刑罰有超過其所應
    負擔罪責，及使其人身自由受過苛侵害之情形，適用累犯加
    重之規定，核無司法院大法官釋字第775號解釋意旨所稱不
    符合罪刑相當原則之情形，是應依刑法第47條第1項之規定
    ，均加重其刑。
三、免刑理由
　㈠被告行為後，毒品危害防制條例第20條第3項、第23條第2項
    於109年1月15日修正公布，且新增第35條之1過渡規定，均
    於同年7月15日施行。修法後係將原規定於觀察、勒戒或強
    制戒治執行完畢釋放後，若「5年」內再犯施用毒品罪，即
    應追訴處罰之規定，縮短為「3年」。而修正後增訂第35條
    之1有關前開訴追要件新舊法適用之特別規定，於修正施行
    前犯施用毒品罪，於修正施行後，倘係「偵查中之案件」，
    由檢察官依修正後規定處理；若屬「審判中之案件」，由法
    院依修正後規定處理。是依修正後規定應為不起訴處分者，
    法院應為免刑之判決。又該條例第23條第2項，既僅規定「
    觀察、勒戒或強制戒治執行完畢釋放後，3年內再犯第10條
    之罪者，檢察官或少年法院（地方法院少年法庭）應依法追
    訴或裁定交付審理。」則其再犯（含3犯以上）如距最近1次
    犯該罪經依同條例第20條第1項、第2項規定令觀察、勒戒或
    強制戒治執行完畢釋放後，已逾3年者，即應再令觀察、勒
    戒，不因其間是否另犯該罪經起訴、判刑或執行而受影響，
    俾落實此次寬厚刑事政策之變革（最高法院109年度台上字
    第3098號、第3135號、第3260號判決、109年度台上大字第3
    826號裁定意旨參照）。
　㈡本案被告係於上開條文施行前之109年3月4日、同年4月14日
    犯施用毒品罪，經檢察官起訴而於同年6月18日繫屬本院，
    有臺灣彰化地方檢察署同日彰檢錫康109毒偵276字第109902
    2879號函上所蓋本院收案章戳印可稽，依前開說明，即應依
    新法即修正後之毒品危害防制條例規定處理。
　㈢又被告前因施用毒品案件，經本院以100年度毒聲字第89號裁
    定送觀察、勒戒後，認無繼續施用毒品之傾向，於101年10
    月16日釋放出所，並經檢察官以101年度毒偵緝字第53號、
    第54號為不起訴處分，此後被告有多次因施用毒品案件經法
    院判處罪刑確定等情，有臺灣高等法院被告前案紀錄表及在
    監在押全國紀錄表在卷可稽。可見被告於犯罪事實欄一㈠㈡所
    示時間，再犯本案2次施用毒品犯行，距其最近1次犯該罪，
    經依法觀察、勒戒執行完畢釋放後，均已逾3年，本院乃依
    修正後毒品危害防制條例第20條第3項、第1項、第35條之1
    第2款前段規定，裁定被告入勒戒處所觀察、勒戒。嗣被告
    經送法務部○○○○○○○○附設勒戒處所觀察、勒戒後，經該所評
    估認有繼續施用毒品之傾向，再經本院依同法第20條第3項
    、第2項後段、第35條之1第2款前段規定，裁定被告令入戒
    治處所強制戒治。後被告經依新修正之評估標準判斷被告無
    繼續施用毒品傾向，由檢察官聲請法院裁定免予繼續執行強
    制戒治處分，並經本院以110年度聲字第1207號裁定被告所
    受強制戒治處分免予繼續執行確定，亦有本院上開觀察勒戒
    、強制戒治、免予繼續執行強制戒治之裁定存卷為憑。則依
    毒品危害防制條例第23條第1項規定，被告既經法院裁定免
    予繼續執行強制戒治處分，原應由檢察官為不起訴處分，然
    因本案已繫屬於本院，為審判中之案件，依法自應由本院為
    免刑之判決。
四、沒收部分　
　㈠犯罪事實欄一㈠扣案之米黃色粉末及白色粉末各1包（驗餘淨
    重分別為0.20公克、0.25公克）、透明結晶4包（驗餘淨重
    分別為0.8328公克、2.8378公克、2.9507公克、3.2941公克
    ）及犯罪事實欄一㈡扣案之白色粉末1包（驗餘淨重為0.3781
    公克），經送法務部調查局濫用藥物實驗室及衛生福利部草
    屯療養院鑑定結果，分別含有第一級毒品海洛因、第二級毒
    品甲基安非他命成分，有彰化縣警察局田中分局及員林分局
    搜索扣押筆錄、扣押物品目錄表、扣押物品清單、扣案物照
    片、法務部調查局濫用藥物實驗室109年4月20日調科壹字第
    10900000000號鑑定書、衛生福利部草屯療養院同年5月1日
    草療鑑字第1090000000號及同年6月16日草療鑑字第1090000
    000號鑑驗書(見276卷第12頁至第14頁、第46頁、第49頁至
    第53頁、470卷第17頁至第19頁、第50頁至第52頁、本院卷
    第33頁至第39頁、第43頁至第45頁)附卷可證，除因鑑定用
    罄而不復存在之部分外，均應依毒品危害防制條例第18條第
    1項前段規定，宣告沒收銷燬之。又包裝袋部分，因該包裝
    袋已附著前述第一級、第二級毒品，衡情二者間已無從析離
    ，或析離所需費用與該等物品之客觀價值顯不相當，自應整
    體視之為海洛因、甲基安非他命，不問是否屬於被告所有，
    應依毒品危害防制條例第18條第1項前段規定，均宣告沒收
    銷燬之。
　㈡扣案之塑膠鏟管2支，為被告所有，供其為犯罪事實欄一㈠施
    用毒品犯行所用之物，業據被告供述明確，應依刑法第38條
    第2項前段之規定均宣告沒收。
五、依刑事訴訟法第299條第1項但書，毒品危害防制條例第35條
    之1第2款、第10條第1項、第2項、第18條第1項前段、第20
    條第2項前段，刑法第11條、第55條、第47條第1項、第38條
    第2項前段，判決如主文。
本案經檢察官吳怡盈提起公訴，檢察官林佳裕、鄭安宇到庭執行
職務。

中　　華　　民　　國　　110 　年　　12　　月　　30　　日
            刑事第三庭    審判長法官  廖健男
                          法      官  蘇品樺
                          法      官  林慧欣
以上正本證明與原本無異。
如不服本判決應於收受判決後20日內向本院提出上訴書狀，並應
敘述具體理由；其未敘述上訴理由者，應於上訴期間屆滿後20日
內向本院補提理由書（均須按他造當事人之人數附繕本）「切勿
逕送上級法院」。
中　　華　　民　　國　　110 　年　　12　　月　　30　　日
                          書  記  官  謝儀潔 
【附錄論罪科刑法條】
毒品危害防制條例第10條
施用第一級毒品者，處6月以上5年以下有期徒刑。
施用第二級毒品者，處3年以下有期徒刑。